臺灣臺中地方法院民事判決
111年度沙簡字第498號
原      告  吳智華  
被      告  李安杰  

訴訟代理人  紀育泓律師
複 代理 人  李曉薔律師
上列當事人間請求損害賠償事件，本院於民國111年11月16日言
詞辯論終結，判決如下：
    主      文
被告應給付原告新臺幣貳萬元，及自民國一百一十一年八月八日
起至清償日止，按年息百分之五計算之利息。
原告其餘之訴駁回。
訴訟費用由被告負擔十分之一，餘由原告負擔。
本判決第一項得假執行。
    事實及理由
一、原告主張：原告與訴外人甲○○於民國107年9月11日結婚，原
    告於111年間發覺甲○○態度轉變，遂於同年6月20日打開甲○○
    手機LINE通訊軟體觀看，發現甲○○與被告間有許多親密對話
    ，互稱對方為「老公、老婆、寶貝」，已逾越一般男女交往
    之份際，並曾發生多次性行為，嚴重侵害原告之配偶權，原
    告得知上情後乃於111年6月21日前往被告家中欲討論此事，
    雙方對於賠償部分未達成共識，爰依民法第184條第1項前段
    、第195條第1項前段規定，請求被告賠償精神慰撫金新臺幣
    （下同）20萬元等語。並聲明：被告應給付原告20萬元，及
    自起訴狀繕本送達翌日起至清償日止，依年息5%計算之利息
    。
二、被告則以：被告係於110年11月在甲○○任職的早餐店認識甲○
    ○，但不知甲○○為有配偶之人，甲○○表示其單身未婚，之後
    始確立情侶關係而交往，迄至111年6月21日原告攜同甲○○前
    往被告住處時，甲○○才以簡訊告知被告其有配偶的身分，甲
    ○○確有隱瞞已婚身分與被告交往之情事，難認被告有故意侵
    害原告基於配偶關係之身分法益而情節重大之侵權行為等語
    ，資為抗辯。並聲明：原告之訴駁回。
三、得心證之理由：
　　原告主張其與甲○○婚姻關係期間，被告與甲○○間有許多親密
    對話，並曾發生多次性行為，侵害原告基於配偶關係之身分
    法益且情節重大，應賠償非財產上之損害20萬元等語，為被
    告所否認，並以前詞置辯。是本件應審究者厥為：㈠被告是
    否有侵害原告基於配偶關係之身分法益而情節重大之行為？
    ㈡原告依侵權行為之法律關係，請求被告賠償20萬元本息，
    有無理由？茲分述如下：
  ㈠被告是否有侵害原告基於配偶關係之身分法益而情節重大之
    行為？
　⒈按當事人主張有利於己之事實者，就其事實有舉證之責任，
    民事訴訟法第277條前段定有明文。民事訴訟如係由原告主
    張權利者，應先由原告負舉證之責，若原告先不能舉證，以
    證實自己主張之事實為真實，則被告就其抗辯事實即令不能
    舉證，或其所舉證據尚有疵累，亦應駁回原告之請求（最高
    法院17年上字第917號裁判參照）。又按依民法第184條第1
    項前段規定，侵權行為之成立，須行為人因故意過失不法侵
    害他人權利，亦即行為人須具備歸責性、違法性，並不法行
    為與損害間有因果關係，始能成立，且主張侵權行為損害賠
    償請求權之人，對於侵權行為之成立要件應負舉證責任（最
    高法院100年度台上字第328號判決參照）。原告主張被告與
    甲○○間有逾越一般男女正常交往之關係，侵害其基於配偶關
    係之身分法益且情節重大，應負損害賠償責任乙節，為被告
    所否認，原告自應就其所主張之利己事實負舉證責任。
　⒉證人甲○○於本院具結證稱：我是於110年10月左右在網路上認
    識被告，也差不多同時期見到被告，見面後有跟被告以男女
    朋友身分交往，一開始我向被告表示我單身未婚，後來我有
    向被告講我老公在關。我有跟被告發生過性行為，次數不記
    得，發生性行為時被告一開始不知道我有配偶，知道以後沒
    有再發生性行為。而LINE對話紀錄前面部分被告不知道我有
    配偶，我不確定我實際上跟被告講的時間點，但我老公在關
    這件事，是我在老公發現不久前才跟被告講的，而我老公發
    現當天，就是去被告家那一天。我已經向被告說我有先生後
    ，我和被告間還是有親密稱呼，不是叫寶貝就是叫親愛的，
    但這之後沒有發生性行為。至於我傳「我跟我老公在你家樓
    下，對不起，我一直在騙你」簡訊給被告，是指我沒有跟被
    告講我老公回來了等語（見本院卷第156至159頁），並有甲
    ○○於111年6月21日傳送之上開簡訊在卷可憑（見本院卷第12
    3頁）。觀諸被告與甲○○之LINE對話截圖，被告與甲○○確有
    以「老公、老婆、寶貝」互稱（見本院卷第21至81頁），基
    上可認被告與甲○○發生性行為時，被告並不知悉甲○○係有配
    偶之人，而於知悉甲○○已婚事實後，雖未再發生性行為，惟
    兩人仍有以「寶貝、親愛的」等語互稱，而有逾越通常社交
    互動之往來。
　⒊按因故意或過失，不法侵害他人之權利者，負損害賠償責任
    。故意以背於善良風俗之方法，加損害於他人者亦同；不法
    侵害他人之身體、健康、名譽、自由、信用、隱私、貞操，
    或不法侵害其他人格法益而情節重大者，被害人雖非財產上
    之損害，亦得請求賠償相當之金額。前二項規定，於不法侵
    害他人基於父、母、子、女或配偶關係之身分法益而情節重
    大者，準用之，民法第184條第1項、第195條第1項前段、第
    3項分別定有明文。又婚姻為兩人基於共同生活，忠實協力
    以達圓滿、安全及幸福目的之結合關係，倘明知為他人配偶
    卻故與之交往，其互動方式依社會一般觀念，已足以動搖婚
    姻關係所重應協力保持共同生活圓滿安全幸福之忠實目的時
    ，不得謂非有以違背善良風俗之方法，加損害於他人之故意
    ，茍配偶確因此受非財產上之損害即精神上痛苦，自得依法
    請求賠償。是侵害配偶權之行為，並不以通姦行為為限，倘
    夫妻任一方與他人間存有逾越結交普通朋友等一般社交行為
    之不正常往來，其行為已逾社會一般通念所能容忍之範圍，
    並破壞婚姻共同生活之圓滿安全及幸福之程度，即足當之。
    被告於知悉甲○○為有配偶之人後，仍與甲○○有親密稱呼，已
    逾社會一般通念所能容忍之範圍，而足以破壞原告與甲○○間
    婚姻之圓滿、安全及幸福。是被告上開行為，係故意侵害原
    告配偶之身分法益且情節重大，應構成侵權行為。
　⒋至原告另主張被告於知悉甲○○為有配偶之人後，仍有與甲○○
    發生性行為一節，雖據其提出手機定位資料、LINE對話截圖
    為證（見本院卷第135至149頁、第79頁），然此為被告所否
    認。依證人甲○○所述，被告於知悉甲○○有配偶後，兩人即未
    再發生性行為等語；而前開手機定位位址紀錄，無從推認被
    告於知悉甲○○有配偶後仍有與之發生性行為；又LINE對話截
    圖中，被告雖有向甲○○稱：「寶貝，你今天都沒爽到，沒有
    到升天啊，沒關係，你寶貝努力。…因為妹妹痛就不能玩了
    ，下禮拜在好好玩，可能比就有時間」等語（見本院卷第77
    至79頁），惟並無該對話之時間，無法認定對話當時被告是
    否已知甲○○有配偶。此外，復無其他證據足以證明被告於知
    悉甲○○有配偶後仍有發生性行為之情，是原告此部分主張，
    難以遽採。
　㈡原告依侵權行為之法律關係，請求被告賠償20萬元本息，有
    無理由？
  ⒈按慰藉金之賠償須以人格權遭遇侵害，使精神上受有痛苦為
    必要，其核給之標準固與財產上損害之計算不同，然非不可
    斟酌雙方身分資力與加害程度，及其他各種情形核定相當之
    數額（最高法院51年度台上字第223號判決要旨參照）。查
    被告不法侵害原告基於配偶關係之身分法益而情節重大，業
    如前述，原告在精神上自受有相當之痛苦，則原告依民法第
    184條第1項前段、第195條第1項前段規定請求被告賠償其所
    受之非財產上損害，即屬有據。
  ⒉本院審酌原告為國中畢業，目前從事汽車維修，每月收入約4
    萬餘元；被告為高中畢業，擔任貨車司機，每月收入約4萬
    元（見本院卷第132頁），並依職權調閱兩造稅務電子閘門
    財產所得調件明細表，復斟酌被告於知悉甲○○有配偶後而與
    其交往之期間不長，及被告侵害原告配偶權之情節及方式、
    造成原告精神上痛苦之程度等一切情狀，認原告請求被告賠
    償之精神慰撫金以2萬元為適當，逾此範圍之請求，即屬無
    據。
　㈢末按給付無確定期限者，債務人於債權人得請求給付時，經
    其催告而未為給付，自受催告時起，負遲延責任。其經債權
    人起訴而送達訴狀，或依督促程序送達支付命令，或為其他
    相類之行為者，與催告有同一之效力；又遲延之債務，以支
    付金錢為標的者，債權人得請求依法定利率計算之遲延利息
    。但約定利率較高者，仍從其約定利率；應付利息之債務，
    其利率未經約定，亦無法律可據者，週年利率為5%，民法第
    229條第2項、第233條第1項及第203條分別定有明文。本件
    原告對被告之侵權行為損害賠償債權，核屬無確定期限之給
    付，而本件民事起訴狀繕本係於111年7月28日寄存送達被告
    ，於同年8月7日生送達效力，有送達證書在卷可參（見本院
    卷第89頁），則原告請求自起訴狀繕本送達之翌日即同年8
    月8日起至清償日止，按年息5%計算之利息，並無不合，應
    予准許。
四、綜上所述，原告依民法第184條第1項前段、第195條第1項前
    段規定，請求被告給付2萬元，及自111年8月8日起至清償日
    止，按年息5%計算之利息，為有理由，應予准許；逾此範圍
    之請求，為無理由，應予駁回。
五、本件係就民事訴訟法第427條第1項適用簡易程序所為被告部
    分敗訴之判決，依同法第389條第1項第3款規定，就原告勝
    訴部分應依職權宣告假執行。
六、本件事證已臻明確，兩造其餘攻擊防禦方法及證據，核與判
    決結果不生影響，爰不一一論列，併此敘明。
七、訴訟費用負擔之依據：民事訴訟法第79條。
中　　華　　民　　國　　111 　年　　11　　月　　30　　日
                  沙鹿簡易庭    法  官  廖欣儀
以上為正本係照原本作成。
如不服本判決，應於送達後20日內，向本院提出上訴狀並表明上
訴理由，如於本判決宣示後送達前提起上訴者，應於判決送達後
20日內補提上訴理由書（須附繕本）。如委任律師提起上訴者，
應一併繳納上訴審裁判費。
中　　華　　民　　國　　111 　年　　11　　月　　30　　日
                                書記官  柳寶倫